臺灣板橋地方法院民事裁定　　　　　　　　100年度法字第9號
聲　請　人　徐旭松
相　對　人　財團法人臺北縣私立豫章高級工商職業學校
上列聲請人聲請變更財團法人臺北縣私立豫章高級工商職業學校
捐助章程，本院裁定如下：
    主  文
變更財團法人臺北縣私立豫章高級工商職業學校中華民國九十九
年十月七日及一百年一月七日修訂之如附件所示關於第三條、第
七條至第二十九條、第三十一條及第三十二條捐助章程，准予補
充變更。
聲請人其餘聲請駁回。
聲請程序費用由聲請人負擔。
    理  由
一、本件聲請意旨略以：財團法人臺北縣私立豫章高級工商職業
    學校之捐助章程，業經第13屆第5次董事會議擬議修正，為
    此，爰聲請裁定准予變更捐助章程等語。
二、按財團之組織及其管理方法，由捐助人以捐助章程或遺囑定
    之。捐助章程或遺囑所定之組織不完全，或重要之管理方法
    不具備者，法院得因主管機關、檢察官或利害關係人之聲請
    ，為必要之處分，民法第62條定有明文，是依該條規定聲請
    法院就捐助章程為必要之處分者，以財團之組織不完全或重
    要之管理方法不具備為要件。次按為維持財團之目的或保存
    其財產，法院得因捐助人、董事、主管機關、檢察官或利害
    關係人之聲請，變更其組織，民法第63條亦有明文規定，是
    依此條規定聲請變更財團組織者，亦以維持財團之目的或保
    存其財產之必要為限。再按（私立學校）捐助章程應載明下
    列事項：一學校法人之目的。二捐助之財產。三辦學之理念
    。四創辦人推舉事項。五董事總額、資格及董事加推候選人
    與選聘、解聘、連任事項。六董事長推選及解職事項。七董
    事會之組織、職權、開會次數、召集程序、會議主席之產生
    、決議方法、董事有利害關係時之迴避等運作事項。八監察
    人總額、資格、職權及選聘、解聘事項。九學校法人及所設
    私立學校管理方法事項。十訂立捐助章程之年、月、日，私
    立學校法第10條第1 項復規定甚明。
三、經查，本件聲請人主張其為財團法人臺北縣私立豫章高級工
    商職業學校之董事長，業據提出法人登記證書為證，自屬民
    法第62條、第63條規定之利害關係人。次查，聲請人分別於
    99年10月7日、100年1月7日召開第13屆第4及第5次董事會議
    ，決議並通過修改章程，並據其提出董事會議記錄、捐助章
    程、捐助章程修正條文對照表及教育部部授教中(三)字第09
    90519699號函及授教中(三)字第1000553164號函等件影本為
    證，惟查：
（一）財團法人為他律法人，其捐助章程之變更，須聲請法院為
      必要之處分，不得由董事會逕行修改。倘嗣後因法令修改
      ，致原章程內容違反法令，有組織不完全或重要管理方法
      不具備之情形時，應依民法第62條、第63條規定，聲請法
      院為必要之處分。鑒於私立學校法暨其施行細則修正，審
      酌聲請人提出之修正對照表，其修正後條文關於第3條辦
      學理念、第7條之董事總額、任期及積極資格、第8條之董
      事消極資格、第9條之董事改選及補選程序、第10條之董
      事當然解任、解職及解聘事項、第11條之董事任期中之補
      選、任期事項、第12條之董事會辦事人員編制及職掌、第
      13條之董事會職權第14條之董事會決議之重要事項、第15
      條之董事會召集事項、第16條之董事會舉行方式、第17條
      之董事會重要議案通知程序、第18條之董事會決議方式、
      第19條之董事會議紀錄分送及保存、第20條之監察人人數
      、任期及積極資格、第21條之監察人消極資格、第22條之
      監察人職權、第23條之監察人當然解任、解聘事由、第24
      條之校長選聘、監督、考核及解聘等事項、第25條學校基
      金及經費之管理方式、第26條學校收入之用途、第27條學
      校開源作為之程序、第28條之內部控制制度建立、第29條
      之會計制度建立、第31條董事及監察人利益迴避、第32條
      之章程修訂程序部分，因私立學校法第10條第1項規定之
      修正，致原捐助章程有組織不完全或重要管理方法不具備
      之情形，故聲請人聲請變更此部分捐助章程，於法並無牴
      觸，應准許變更。
（二）至其餘修正補充變更之捐助章程，核均與財團法人之組織
      不完全，或重要之管理方法不具備之情形無涉，且又非為
      維持財團之目的或保存其財產，更未變更其組織，其聲請
      變更捐助章程，自無必要，並與民法第62條、第63條規定
      不符。且聲請狀亦未敘明此部分變更有何健全組織、充實
      管理方法之功能，是此部分聲請，不應准許。
四、依非訟事件法第21條第1 項前段，裁定如主文。
中    華    民    國   100    年    2     月    24    日
                  民事第二庭  法  官  張谷輔
以上正本證明與原本無異。
本件不得抗告。
中    華    民    國   100    年    2     月    24    日
                              書記官  尤秋菊